【裁判字號】    95,交聲,740
【裁判日期】    951030
【裁判案由】    聲明異議
【裁判全文】
臺灣臺中地方法院交通事件裁定         95年度交聲字第740號
原處分機關  交通部公路總局臺中區監理所豐原監理站
受  處分人  良星交通企業股份有限公司
                    統一編號：.
上列受處分人因違反道路交通管理處罰條例案件，對於交通部公
路總局臺中區監理所豐原監理站民國95年8月17日所為之處分（
豐監稽違字第裁63-U00000000號裁決書），聲明異議，本院裁定
如下：
    主    文
異議駁回。
    理    由
一、原處分機關略以：受處分人良星交通企業股份有限公司所有
    之車牌號碼３８１－ＫＤ號營業貨櫃曳引車，於民國九十五
    年七月十四日十六時二十三分許，在臺中港突堤查驗站前，
    因「核重三十五公噸，載運整體物（機件）總重四十九．八
    公噸，超重十四．八公噸」之違規，經內政部警政署臺中港
    務警察局中突堤派出所當場舉發，因受處分人未於期限內到
    案，原處分機關遂於九十五年八月十七日對受處分人裁罰罰
    鍰新臺幣（下同）四萬元整，並記汽車違規記錄一次，逾期
    則依處罰主文規定處分，於法並無不合等語。
二、受處分人聲明異議意旨略以：該公司曳引車所載運物品為整
    體物一件，無法分割載運，如被取締超重，並不合理，應僅
    係違反道路交通管理處罰條例第三十條第一項第一款之規定
    云云。
三、按道路交通管理處罰條例第二十九條之二第一項、第三項明
    定：「I汽車裝載貨物超過核定之總重量、總聯結重量者，
    處汽車所有人罰鍰，並記汽車違規紀錄一次，其應歸責於汽
    車駕駛人時，除依第三項處汽車駕駛人罰鍰及依第六十三條
    第一項第二款記點外，汽車所有人仍應記該汽車違規紀錄一
    次。III有前二項規定之情形者，應責令改正或當場禁止通行
    ，並處新臺幣一萬元罰鍰，超載十公噸以下者，以總超載部
    分，每一公噸加罰新臺幣一千元；超載逾十公噸至二十公噸
    以下者，以總超載部分，每一公噸加罰新臺幣二千元；超載
    逾二十公噸至三十公噸以下者，以總超載部分，每一公噸加
    罰新臺幣三千元；超載逾三十公噸者，以總超載部分，每一
    公噸加罰新臺幣五千元。未滿一公噸以一公噸計算。」。又
    按交通部就貨車裝載「整體物」遭警方舉發超載違規裁罰疑
    義，曾於九十一年八月三十日以交路字第０九一００四八八
    二八號函示：「．．．二、本案有關汽車裝載整體物品有超
    重且未請領臨時通行證之違規行為，應屬二種違規行為，參
    考交通部九十一年一月二十三日交路字第○九一○○一五九
    九五號函之說明原則，對數行為違反數個行政法上義務之規
    定者分別處罰之法理，同時基於道路交通管理處罰條例之立
    法目的係為加強道路交通管理，維護交通秩序，確保交通安
    全，本案本部同意貴局臺北區監理所見解，即應依道路交通
    管理處罰條例第二十九條第一項第二款及同條例第二十九條
    之二第一項及第三項規定分別裁處。」。而觀諸前揭條例第
    二十九條之二之立法理由，可知該條第一項係於九十年一月
    十七日由該條例第二十九條第一項第一款移列新增，同時增
    訂第三項，即依超載程度，採取分級處罰，提高罰鍰，顯見
    立法者係有意加重汽車裝載貨物超重者之處罰，以加強交通
    安全之確保。故本院認交通部之上開函示尚與立法意旨無違
    。再參以貨車之種類繁多，另有可載重五十公噸之大物車或
    平車，則本件受處分人所裝載之機件雖僅有一件，但裝載後
    之總重僅四十九．八公噸，受處分人自應以能合法承載該機
    件之貨車載運之，受處分人徒以所裝載之貨物係整體物，無
    法分割載運，超重不應受罰云云置辯，洵屬無據，委不可採
    。從而，受處分人所有之上開車輛於前揭時、地確有裝載貨
    物超重十四．八公噸之事實，既為受處分人所不爭執，並有
    警方舉發之舉發違反道路交通管理事件通知單在卷可稽，則
    原處分機關依首揭規定，核算裁處受處分人罰鍰四萬元整，
    並記汽車違規記錄一次，逾期則依處罰主文規定處分，顯然
    於法有據，並無違誤。受處分人提起本件聲明異議，為無理
    由，應予駁回。
四、據上論斷，應依道路交通處罰條例第八十七條第二項、道路
    交通案件處理辦法第十九條，裁定如主文。
中    華    民    國    95    年    10    月    30    日
                  交通法庭  法  官  莊嘉蕙
以上正本證明與原本無異。
如不服本裁定應於送達後五日內向本院提出抗告狀。
                            書記官  魏愛玲
中    華    民    國    95    年    10    月    30    日


司法院資訊處製作；財團法人民間司法改革基金會備份。
